【裁判字號】    89,易,2040
【裁判日期】    900129
【裁判案由】    公共危險
【裁判全文】
臺灣臺中地方法院刑事判決                        八十九年度易字第二四號
    公  訴  人  臺灣臺中地方法院檢察署檢察官
    被      告  壬○○
右列被告因公共危險案件，經檢察官提起公訴（八十九年度偵字第九六六八號），本
院判決如左：
    主  文
壬○○失火燒燬現供人使用之住宅，處有期徒刑肆月，如易科罰金，以佰元折算壹
日。
    事  實
一、壬○○平日與其二名兒子劉棕楷、劉棕楠共同在臺中縣東勢鎮○○里○○路三號
    居住，屬現供人使用之住宅，壬○○明知所居住之房屋僅係簡易木造鐵皮結構，
    且自民國八十九年五月間起因欠繳電費遭臺灣電力公司斷電處分，平日晚間即以
    蠟燭代替電燈供充照明之用，其本應注意使用蠟燭極易引燃物品，應格外謹慎以
    防止火災發生，對其所居住房屋應負有使用安全維護及監督之注意義務，而依當
    時情狀，並無不能注意之情事，竟應注意且能注意而疏未注意於睡前詳細檢查屋
    內有無熄滅任何足以導致燃燒之燭火。而於八十九年六月五日零時許於飲酒後（
    經酒精測試結果高達１．４４ＭＧ／Ｌ）睡覺前，在上址一樓房間床頭，因供照
    明之蠟燭未熄滅即上床睡覺，未注意點燃之蠟燭是否確實已熄滅，致所遺留之蠟
    火引燃床舖附近其他易燃物品，繼而擴大燃燒引起火災，非但使上址住宅付之一
    炬，並延燒燒燬隔鄰之臺中縣東勢鎮○○路一之一號（丙○○所有，平日已無人
    居住，屬現未有人所在之他人所有建築物）、同路一之二十七號（庚○○所居住
    ，屬現供人使用之住宅）、同路一之二十八號（公訴人誤繕為一之二十七號，為
    己○○所居住，屬現供人使用之住宅）、同路一之二十七號（乙○○所有，平日
    已無人居住，屬現未有人所在之他人所有建築物）、同路一之二十五號（甲○○
    所居住，屬現供人使用之住宅）、同路三號（辛○○所有，平日已無人居住，屬
    現未有人所在之他人所有建築物）、同路三號（子○○所有，平日已無人居住，
    屬現未有人所在之他人所有建築物）、同路一之二十三號（癸○○所居住，屬現
    供人使用之住宅）及同路對面一之四附一號臺中縣縣立老人福利中心（臺中縣政
    府所有，屬現未有人所在之他人所有建築物）因遭火勢波及，而致使該中心之鋁
    窗玻璃共計五十八塊燒燬、保全系統受損、北側牆壁燻黑。
二、案經臺中縣警察局東勢分局報請臺灣臺中地方法院檢察署檢察官偵查起訴。
    理  由
一、右揭事實，業據被告壬○○於本院審理坦承不諱，核與被害人庚○○、己○○、
    乙○○、子○○、癸○○、甲○○、丙○○、辛○○、戊○○等人於本院審理時
    及警訊中所證述之情節相符；且本件火災之發生經臺中縣消防局鑑定結果認「本
    火災案造成東勢鎮○○路一之一、一之二十三、一之二十五、一之二十七、一之
    二十八及三號等六個門牌號碼，九戶受燒，據現場燃燒後狀況所述，及火流延燒
    路徑研判，東勢鎮○○路三號壬○○住家應為起火戶。床舖附近因受較長時間燃
    燒，應為最初起火點、本案於勘查時發現起火戶已遭斷電，若因遭受斷電，而使
    用蠟燭照明不慎引燃附近易燃物品，則實有可能，故研判本案起火原因以使用蠟
    燭照明不慎，引燃附近易燃物品繼而擴大燃燒之可能性較大。」此除有該局火災
    調查報告書一件在卷可查外，並經證人即現場之勘查人員丁○○到庭結證屬實。
    此外，復有火災後現場照片四十三張及現場圖八份附卷可稽，足認被告之自白與
    事實相符，另被告明知所居住之房屋僅係簡易木造鐵皮結構，且已遭斷電處分，
    平日使用蠟燭代替電燈供充照明之用，其本應注意使用蠟燭極易引燃物品，應格
    外謹慎以防止火災發生，對其所居住房屋應負有使用安全維護及監督之注意義務
    ，而依當時情狀，並無不能注意之情事，竟應注意且能注意而疏未注意於睡前詳
    細檢查屋內有無熄滅任何足以導致燃燒之燭火，致失火燒燬其所使用之上址住宅
    及延燒燒燬被害人庚○○、己○○、甲○○、癸○○等人之現供人使用之住宅與
    丙○○、乙○○、辛○○、子○○等人之現未有人所在之他人所有建築物，另亦
    使臺中縣政府所有之縣立老人福利中心（屬現未有人所在之他人所有建築物）因
    遭火勢波及，而致使該中心之鋁窗玻璃共計五十八塊燒燬、保全系統受損、北側
    牆壁燻黑，其有過失至明，且其過失與上開房屋、物品燒燬顯有因果關係，本件
    事證明確，被告犯行洵堪認定。
二、按刑法放火罪或失火罪所保障者乃社會法益，其所直接侵害之法益，為一般社會
    之公共安全，雖私人之財產法益亦同時受侵害，但既列入公共危險罪章內，自以
    社會公安之法益為重，況放火或失火行為原含有毀損性質，如燒燬現供人使用之
    住宅罪，自係指供人居住房屋之整體而言，應包括墻垣及該住宅內所有設備、傢
    俱、日常生活上之一切用品。故一個放火或失火行為，若同時燒燬住宅及該住宅
    內所有其他物品，無論該其他物品為他人或自己所有，與同時燒燬數犯罪客體者
    之情形不同，均不另成立刑法第一百七十五條第一項或第二項放火燒燬住宅以外
    他人或自己所有物罪（最高法院著有七十九年臺上字第一四七一號判例足參）；
    另按刑法上之放（失）火罪，其所直接被害法益為一般社會之公共安全，雖私人
    之財產法益亦同時受其侵害，但本罪係列入公共危險章內，自以社會公安之法益
    為重，故以一個放（失）火行為燒燬多家房屋，仍祇成立一罪，不得以所焚家數
    定其罪數（最高法院二十一年度上字第三九一號判例要旨參照），故計算罪數，
    應以行為之個數為標準。本件被告壬○○所為雖同時燒燬現供人使用之住宅、現
    未有人所在之他人所有建築物，仍屬單純一罪，應論以對社會公共安全危險較重
    之刑法第一百七十三條第二項之失火燒燬現供人使用之住宅罪。爰審酌被告平日
    素行尚佳，因過失而罹刑章、且本件火災係因飲酒後不慎引起致燒燬房屋九戶，
    所生之危害不可謂小及被告犯罪後坦承其過失態度尚屬良好與尚未與被害人達成
    和解賠償損害等一切情狀，量處如主文所示之刑，並諭知易科罰金之折算標準，
    以資懲儆。
據上論斷，應依刑事訴訟法第二百九十九條第一項前段，刑法第一百七十三條第二項
、第四十一條第一項前段，罰金罰鍰提高標準條例第一條前段、第二條，判決如主文
。
本案經檢察官許政純到庭執行職務。
中      華      民      國      九十      年      一    月    二十九    日
                                臺灣臺中地方法院刑事第四庭
                                        法  官  許  旭  聖
右正本證明與原本無異。
如不服本判決，應於判決送達後十日內向本院提出上訴狀，上訴於臺灣高等法院臺中
分院（須附繕本）。
                                        書記官
中      華      民      國      九十      年      一    月    三十      日
附錄論罪科刑法條
刑法第一百七十三條
    第一項：放火燒燬現供人使用之住宅或現有人所在之建築物、礦坑、火車、電車
            或其他供水、陸、空公眾運輸之舟、車、航空機者，處無期徒刑或七年
            以上有期徒刑。
    第二項：失火燒燬前項之物者，處一年以下有期徒刑、拘役或五百元以下罰金。


司法院資訊處製作；財團法人民間司法改革基金會備份。
